【裁判字號】    98,訴,800
【裁判日期】    980630
【裁判案由】    毒品危害防制條例
【裁判全文】
臺灣臺北地方法院刑事判決               98年度訴字第800號
公  訴  人  臺灣臺北地方法院檢察署檢察官
被      告  甲○○
上列被告因違反毒品危害防制條例案件，經檢察官提起公訴（98
年度毒偵字第946 號），嗣因被告就被訴事實為有罪之陳述，經
本院告知簡式審判程序意旨，並聽取公訴人及被告之意見後，本
院合議庭裁定由受命法官獨任依簡式審判程序審理，判決如下：
    主  文
甲○○施用第一級毒品，累犯，處有期徒刑拾月。扣案之第一級
毒品海洛因壹包（驗前淨重零點壹壹肆公克，驗後餘重零點壹壹
參肆公克）沒收銷燬。
    事  實
一、甲○○前於民國94年間因違反毒品危害防制條例案件，經臺
    灣板橋地方法院以94年度訴字第2823號判決分別就施用第一
    級毒品、第二級毒品部分判處有期徒刑10月、4 月，並定應
    執行有期徒刑1 年確定，又於96年間因違反同條例案件，經
    本院以96年度訴字第191 號判決判處有期徒刑10月確定，上
    開2 案件之宣告刑經本院以96年度聲減字第1125號裁定依中
    華民國96年罪犯減刑條例減刑並定應執行刑為有期徒刑6 月
    確定，於96年8 月2 日執行完畢出監。另於90年間因施用毒
    品案件，經臺灣板橋地方法院以90年度毒聲字第4293號裁定
    送觀察、勒戒後，經評定無繼續施用毒品傾向，於90年12月
    18日執行完畢出監，並經臺灣臺北地方檢察署檢察官於90年
    12月21日以90年度毒偵字第4030號不起訴處分確定，復於91
    年3 月底起至同年5 月9 日間因施用第一級、第二級毒品案
    件，經臺灣板橋地方法院以91年度毒聲字第1544號裁定送觀
    察、勒戒後，經評定認有繼續施用毒品傾向，復經臺灣板橋
    地方法院以91年度毒聲字第1803號裁定令入戒治處所強制戒
    治，並經臺灣板橋地方法院以91年度訴字第1324號判決分別
    就其施用第一級毒品、第二級毒品部分判處有期徒刑7 月、
    5 月，並定應執行有期徒刑10月確定，而於93年6 月11日執
    行完畢。
二、詎仍不知戒絕毒癮，明知海洛因係毒品危害防制條例第2條
    第2 項第1 款所明定之第一級毒品，不得持有及施用，竟基
    於施用第一級毒品海洛因之犯意，於98年3 月12日10時許，
    在其位於臺北市○○區○○路一段216 之4 號住處，以將第
    一級毒品海洛因摻水置入注射針筒內施打身體之方式，施用
    第一級毒品海洛因1 次，嗣於98年3 月14日10時15分許，因
    在臺北市○○區○○路281 號前向真實姓名年籍不詳綽號「
    小吳」之成年男子購買第一級毒品海洛因1 包後，為在場埋
    伏之警員尾隨至臺北市○○區○○路291 巷口前盤查查獲，
    並扣得其所有之海洛因1 小包（驗前淨重0.114 公克、驗後
    淨重0.1134公克），復經其同意採尿送驗結果呈嗎啡陽性反
    應，而悉上情。
三、案經臺北市政府警察局信義分局報請臺灣臺北地方法院檢察
    署檢察官偵查起訴。
    理  由
一、按本件被告甲○○所犯係死刑、無期徒刑、最輕本刑為3 年
    以上有期徒刑以外之罪，其於準備程序就前揭被訴事實為有
    罪之陳述，經受命法官告知簡式審判程序之旨，並聽取其與
    公訴人之意見後，本院認無不得或不宜改依簡式審判程序進
    行之處，爰依刑事訴訟法第273 條之1 第1 項、第284 條之
    1 ，裁定本件由受命法官獨任進行簡式審判程序，合先敘明
    。
二、訊據被告對於上揭時、地施用第一級毒品海洛因之事實坦承
    不諱，且被告為警查獲後，於98年3 月14日13時14分許所採
    集之尿液，經送驗結果，呈嗎啡陽性反應，此有台灣尖端先
    進生技醫藥股份有限公司98年3 月25日濫用藥物檢驗報告、
    臺北市政府警察局偵辦毒品案件尿液檢體委驗單各1 份附卷
    可稽。且扣案之疑似海洛因粉末1 包，經送請交通部民用航
    空局航空醫務中心鑑定結果，認確含第一級毒品海洛因成份
    （驗前淨重0.114 公克、驗餘淨重0.1134公克），此有交通
    部民用航空局98年3 月26日航藥鑑字第0981539 號毒品鑑定
    書1 紙在卷可憑。是被告上揭出於任意性之自白與事實相符
    ，應堪採為被告有罪之證據，則被告施用第一級毒品海洛因
    1 次之犯行，堪以認定。
三、按毒品危害防制條例於92年7 月9 日修正公布，自93年1 月
    9 日施行，其中第20條、第23條將施用毒品之刑事處遇程序
    ，區分為「初犯」及「5 年內再犯」、「5 年後再犯」。依
    其立法理由之說明：「初犯」，經觀察、勒戒或強制戒治後
    ，應為不起訴處分或不付審理之裁定；經觀察、勒戒或強制
    戒治執行完畢釋放後，「5 年內再犯」者，因其再犯率甚高
    ，原實施之觀察、勒戒及強制戒治既已無法收其實效，爰依
    法追訴或裁定交付審理。至於經觀察、勒戒或強制戒治執行
    完畢釋放後，「5 年後再犯」者，前所實施之觀察、勒戒或
    強制戒治已足以遮斷其施用毒品之毒癮，為期自新及協助其
    斷除毒癮，仍適用「初犯」規定，先經觀察、勒戒或強制戒
    治之程序。從而依修正後之規定，僅限於「初犯」及「5 年
    後再犯」二種情形，始應先經觀察、勒戒或強制戒治程序。
    倘被告於5 年內已再犯，經依法追訴處罰，縱其第3 次（或
    第3 次以上）再度施用毒品之時間，在初犯經觀察、勒戒或
    強制戒治執行完畢釋放5 年以後，已不合於「5 年後再犯」
    之規定，且因已於「5 年內再犯」，顯見其再犯率甚高，原
    實施觀察、勒戒或強制戒治，已無法收其實效，即應依該條
    例第10條處罰（最高法院97年度第5 次刑事庭會議決議參照
    ）。被告前於90年間因施用毒品案件，經臺灣板橋地方法院
    以90年度毒聲字第4293號裁定送觀察、勒戒後，經評定無繼
    續施用毒品傾向，於90年12月18日執行完畢出監，經臺灣臺
    北地方檢察署檢察官於90年12月21日以90年度毒偵字第4030
    號不起訴處分確定，復於91年3 月底起至同年5 月9 日間因
    施用第一級、第二級毒品案件，經臺灣板橋地方法院以91年
    度毒聲字第1544號裁定送觀察、勒戒後，經評定認有繼續施
    用毒品傾向，復經臺灣板橋地方法院以91年度毒聲字第1803
    號裁定令入戒治處所強制戒治，並經臺灣板橋地方法院以91
    年度訴字第1324號判決分別就其施用第一級毒品、第二級毒
    品部分判處有期徒刑7 月、5 月，並定應執行有期徒刑10月
    確定，而於93年6 月11日執行完畢，有臺灣高等法院被告前
    案紀錄表、臺灣板橋地方法院91年度毒偵字第1771號起訴書
    各1 紙在卷足參，其於第一次觀察、勒戒執行完畢釋放後5
    年內有再犯施用毒品之情事，揆諸上揭說明，雖本次施用海
    洛因犯行距初犯經觀察、勒戒執行完畢釋放日已逾5 年，仍
    應依毒品危害防制條例第23條第2 項之規定予以處罰。
四、核被告所為，係犯毒品危害防制條例第10條第1 項之施用第
    一級毒品罪。被告施用第一級毒品前後，持有海洛因之低度
    行為，應為施用之高度行為所吸收，不另論罪。被告前於94
    年間因違反毒品危害防制條例案件，經臺灣板橋地方法院以
    94年度訴字第2823號判決分別就施用第一級毒品、第二級毒
    品部分判處有期徒刑10月、4 月，並定應執行有期徒刑1 年
    確定，又於96年間因違反同條例案件，經本院以96年度訴字
    第191 號判決判處有期徒刑10月確定，上開2 案件之宣告刑
    經本院以96年度聲減字第1125號裁定依中華民國96年罪犯減
    刑條例減刑並定應執行行為有期徒刑6 月確定，於96年8 月
    2 日執行完畢出監之事實，有臺灣高等法院被告前案紀錄表
    1 份在卷可參，其受有期徒刑之執行完畢後，5 年以內故意
    再犯本件有期徒刑以上之罪，為累犯，應依刑法第47條第1
    項之規定，加重其刑。爰審酌被告曾因施用毒品經施以觀察
    、勒戒執行完畢後，仍未能戒斷其施用毒品之惡習，顯見其
    自制力不足，無法擺脫毒品，未能體悟施用毒品對自己、家
    人造成之傷害及社會之負擔，惟念所犯施用毒品罪乃屬戕害
    自身身心健康行為，尚未對他人造成實害，其行為本身對社
    會所造成之危害並非直接，反社會性之程度應屬較低，且被
    告已在臺北市立聯合醫院松德院區參加美沙冬替代藥物治療
    ，足見已體認毒品之危害性而有心戒除等一切情狀，量處如
    主文所示之刑，以資懲儆。扣案之第一級毒品海洛因1 包（
    驗前淨重0.114 公克、驗餘淨重0.1134公克），屬查獲之第
    一級毒品，而用以盛裝上開毒品所用包裝袋1 只，以現今所
    採行之鑑驗方式，包裝袋仍會殘留微量毒品而無法將之完全
    析離，是上開第一級毒品海洛因1 包及用以盛裝毒品所用該
    只包裝袋，均應依毒品危害防制條例第18條第1 項前段規定
    宣告沒收銷燬之。至於鑑驗耗損之第一級毒品海洛因，既已
    滅失，爰不再行諭知沒收銷燬。
據上論斷，應依刑事訴訟法第273 條之1 第1 項、第284 條之1
、第299 條第1 項前段，毒品危害防制條例第10條第1 項、第18
條第1 項前段，刑法第11條前段、第47條第1 項，判決如主文。
本案經檢察官蔡彥守到庭執行職務。
中    華    民    國    98    年    6     月    30    日
                  刑事第十八庭  法  官  林芳華
以上正本證明與原本無異。
如不服本判決應於收受送達後10日內向本院提出上訴書狀，並應
敘述具體理由；其未敘述上訴理由者，應於上訴期間屆滿後20日
內向本院補提理由書（均須按他造當事人之人數附繕）「切勿逕
送上級法院」。
                                書記官  林鈴芬
中    華    民    國    98    年    6     月    30    日
附錄本案論罪科刑法條
毒品危害防制條例第10條第1 項
施用第一級毒品者，處 6 月以上 5 年以下有期徒刑。


司法院資訊處製作；財團法人民間司法改革基金會備份。
